臺灣新北地方法院板橋簡易庭小額民事判決
111年度板小字第3704號
原      告  華南產物保險股份有限公司

法定代理人  陳文智  
訴訟代理人  管禮(兼送達代收人)

被      告  劉松泉  
上列當事人間請求侵權行為損害賠償事件，於中華民國111年11
月14日言詞辯論終結，本院判決如下：
    主  文
被告應給付原告新臺幣壹萬肆仟陸佰陸拾陸元，及自民國一百一
十一年九月九日起至清償日止，按週年利率百分之五計算之利息
。
訴訟費用壹仟元由被告負擔。
本判決得假執行。
    事實及理由
一、按訴狀送達後，原告不得將原訴變更或追加他訴，但擴張或
    減縮應受判決事項之聲明者，不在此限，民事訴訟法第255
    條第1項第3款定有明文，依同法第436條之23、第436條第2
    項規定，此於小額訴訟程序亦有適用。查本件原告起訴時聲
    明：被告應給付原告新臺幣（下同）20,433元，及自起訴狀
    繕本送達之翌日起至清償日止，按週年利率百分之5計算之
    利息。嗣於民國111年11月14日言詞辯論當庭變更聲明為：
    被告應給付原告14,666元，及自起訴狀繕本送達之翌日起至
    清償日止，按週年利率百分之5計算之利息，核原告所為訴
    之變更係減縮應受判決事項之聲明，揆諸上開法律規定，自
    應准許。
二、原告主張：被告於110年11月16日7時53分許，駕駛車牌號碼
    00-0000號自用小客車，行經新北市○○區○○路000號時，因停
    車時未拉手剎車致車輛滑動，而擦撞原告承保車體損失險、
    訴外人陳玲美所有由訴外人林群峰駕駛停放之車牌號碼000-
    0000號自用小客車（下稱系爭車輛），致系爭車輛受損，經
    訴外人依德股份有限公司（下稱依德公司）修復後，原告依
    約賠付車體修復費用20,433元（含工資13,619元、零件6,81
    4元），並已理賠完畢，經計算折舊後僅請求14,666元。為
    此，爰依保險法第53條第1項、民法第184條第1項前段、第1
    91條之2等規定，請求被告賠償修理費用等語。並聲明：被
    告應給付原告14,666元，及自起訴狀繕本送達之翌日起至清
    償日止，按週年利率百分之5計算之利息。
三、被告則以下列陳詞置辯，並聲明：原告之訴駁回。
　㈠事發當時被告並沒有在車上，無法確認車輛是否有向前滑行
    ，或是原告保戶撞到被告車輛保險桿。且事發現場路面並沒
    有傾斜的情形，車輛不可能滑行，被告也不可能在下車的時
    候打前進檔。
　㈡因兩車均違規停放停放在紅線上，就算認為被告有責任，被
    告也只承認七成責任。
　㈢烤漆部分求償金額過高，不合常情。　
四、法院之判斷：
    原告主張被告於上開時、地駕駛前揭車輛，因停車時未拉手
    剎車致車輛滑動，而擦撞系爭車輛，系爭車輛因而受損之事
    實，業據其提出新北市政府警察局道路交通事故當事人登記
    聯單、初步分析研判表、依德公司出具之保險估價單、統一
    發票、系爭車輛行車執照、訴外人林群峰之駕駛執照等件為
    證，並據本院依職權向新北市政府警察局中和分局調閱本件
    道路交通事故調查卷宗附卷可稽，被告對於前開證據之形式
    真正並未爭執，然否認有肇事責任，並以前揭情詞置辯。是
    本件應審究者厥為：被告就本件事故是否應負侵權行為損害
    賠償責任？被告應給付之損害賠償額為若干？被告抗辯原告
    與有過失，是否可採？茲析述如后：
  ㈠被告就本件事故是否應負損害賠償之責？
    ⒈按因故意或過失，不法侵害他人之權利者，負損害賠償責
      任；汽車、機車或其他非依軌道行駛之動力車輛，在使用
      中加損害於他人者，駕駛人應賠償因此所受之損害，民法
      第184條第1項前段、第191條之2本文分別定有明文。另按
      民法第191條之2規定：汽車、機車或其他非依軌道行駛之
      動力車輛，在使用中加損害於他人者，駕駛人應賠償因此
      所生之損害。但於防止損害之發生，已盡相當之注意者，
      不在此限，係將主觀要件之舉證責任倒置，轉由加害人就
      其無故意、過失負舉證責任。
  　⒉查，原告就系爭車輛遭被告所駕車輛因停車時未拉手剎車
      致車輛滑動而受有損害，業已提出上揭事證證明，被告就
      二車發生擦撞乙情並不爭執，則依上開說明，被告應就其
      無過失乙節負舉證責任。被告雖否認有未拉手煞車之過失
      ，惟被告於事故當日接受交通事故調查時自承：我違停於
      紅線上景平路542號前，人下車，忘記打P檔，車子往前滑
      追撞前方違停車，發生事故等語（見本院卷第38頁），清
      楚陳述事故原因是因被告下車時疏未留意打停車檔，致生
      本件擦撞事故，其嗣後雖否認上情，辯稱係因當日忘記是
      否有打P檔，才會如此說云云，然並未提出具體證明以實
      其說，則其空言就本件擦撞事故之發生為無過失云云，容
      難採信。
  　⒊依前開說明，被告就本件事故之發生為有過失，應負侵權
      行為損害賠償責任，殆無疑義。被告辯稱無肇事責任云云
      ，自不可採。
  ㈡被告應給付之損害賠償額為若干？　　
    ⒈按被保險人因保險人應負保險責任之損失發生，而對於第
      三人有損失賠償請求權者，保險人得於給付賠償金額後，
      代位行使被保險人對於第三人之請求權。但其請求之金額
      ，以不逾賠償金額為限，保險法第53條第1項定有明文。
      復按物被毀損時，被害人除得依民法第196條請求賠償外
      ，並不排除民法第213條至第215條之適用。依民法第196
      條請求賠償物被毀損所減少之價額，得以修復費用為估定
      之標準，但以必要者為限（例如：修理材料以新品換舊品
      ，應予折舊）。被害人如能證明其物因毀損所減少之價額
      ，超過必要之修復費用時，就其差額，仍得請求賠償【最
      高法院77年度第9次民事庭會議決議㈠可資參照】。
    ⒉查，系爭車輛修復費用為20,433元（含工資13,619元、零
      件6,814元），有依德公司出具之保險估價單及統一發票
      存卷可參，依系爭車輛之估價單所載修復項目，核與卷附
      車損照片中系爭車輛遭擦撞之受損部位相符，堪認上開修
      復項目所需之費用，均屬本件事故之必要修復費用。惟該
      修復費用中零件部分既係以新品更換舊品，則應扣除折舊
      後計算其損害。復依行政院財政部發布之「固定資產耐用
      年數表」規定，汽車如非屬運輸業用客車、貨車，其耐用
      年數為5年，並依同部訂定之「固定資產折舊率表」規定
      ，耐用年數5年依定率遞減法之折舊率為千分之369，其最
      後1年之折舊額，加歷年折舊累計額，其總和不得超過該
      資產成本原額10分之9。準此，系爭車輛於106年11月出廠
      ，有系爭車輛行車執照影本乙紙在卷足憑（見本院卷第23
      頁），至事故發生之110年11月16日，系爭車輛之實際使
      用年數為4年1個月，故原告就零件部分得請求之金額應以
      1,047元為限（計算式詳附表），加計毋庸折舊之工資13,
      619元後，共計為14,666元（計算式：1,047+13,619＝14,6
      66），即為原告所得代位請求之範圍。
    ⒊被告固抗辯烤漆費用過高云云，惟並未就一般烤漆正常行
      情價格具體說明並舉證，則其空言原告烤漆部分之維修費
      用有過高情事，並無實據，自難採認。
    ⒋從而，原告所得請求被告給付之車損費用為14,666元。
　㈢被告抗辯原告與有過失，是否可採？　　
　　被告固抗辯訴外人林群峰於事故當時將系爭車輛停放在紅線
    上，就本件事故之發生與有過失等語。惟查，本件擦撞事故
    係因被告停車時未拉手剎車致車輛滑動，而自後擦撞系爭車
    輛所致，已如前述，訴外人林群峰將系爭車輛停在紅線上，
    固然違反道路交通規則，然該部分之違規行為與本件事故之
    發生結果無關，新北市政府警察局道路交通事故初步分析研
    判表亦同此認定（見本院卷第17頁），故被告此部分抗辯，
    自難採認。
  ㈣末按遲延之債務，以支付金錢為標的者，債權人得請求依法
    定利率計算之遲延利息。給付無確定期限者，債務人於債權
    人得請求時，經其催告而未為給付，自受催告時起，負遲延
    責任。其經債權人起訴而送達訴狀，或依督促程序送達支付
    命令，或為其他相類之行為者，與催告有同一之效力。應付
    利息之債務，其利率未經約定，亦無法律可據者，週年利率
    為百分之5，民法第233條第1項、第229條第2項及第203條分
    別定有明文。本件原告請求被告給付之損害賠償，係以支付
    金錢為標的，且無確定期限，故原告請求被告給付自起訴狀
    繕本送達翌日即111年9月9日起至清償日止，按週年利率百
    分之5計算之利息，併應准許。
五、綜上所述，原告依保險法第53條第1項、民法第184條第1項
    前段、第191條之2本文等規定，請求如主文第1項所示，為
    有理由，應予准許。
六、本件係適用小額訴訟程序所為被告敗訴之判決，爰依民事訴
    訟法第436條之20，依職權宣告假執行。
七、本件係小額訴訟事件，依民事訴訟法第436條之19第1項規定
    ，確定本件訴訟費用額為第一審裁判費1,000元，依同法第7
    8條規定，由被告負擔。
中　　華　　民　　國　　111 　年　　12　　月　　1 　　日
                  臺灣新北地方法院板橋簡易庭
                        法  官  陳怡親
以上正本係照原本作成。
如不服本判決，應於送達後20日內，向本院提出上訴狀，並表明
上訴理由（上訴理由應表明一、原判決所違背之法令及具體內容
。二、依訴訟資料可認為原判決有違背法令之具體事實。），如
於本判決宣示後送達前提起上訴者，應於判決送達後20日內補提
上訴理由書（須附繕本），如未於上訴後20日內補提合法上訴理
由書，法院得逕以裁定駁回上訴。
中　　華　　民　　國　　111 　年　　12　　月　　1 　　日
                        書記官  劉芷寧
附表
折舊時間           金額
第1年折舊值        6,814×0.369=2,514
第1年折舊後價值    6,814-2,514=4,300
第2年折舊值        4,300×0.369=1,587
第2年折舊後價值    4,300-1,587=2,713
第3年折舊值        2,713×0.369=1,001
第3年折舊後價值    2,713-1,001=1,712
第4年折舊值        1,712×0.369=632
第4年折舊後價值    1,712-632=1,080
第5年折舊值        1,080×0.369×(1/12)=33
第5年折舊後價值    1,080-33=1,047